---
title: "Untitled"
format: html
editor: visual
---

# Clean Data

Grundsätzlich scheint die Messung gut funktioniert zu haben. Die Ergebnisdatei besteht jetzt aus dem Standardblock am Anfang und dann immer abwechselnd 5 Proben und ein mittlerer Standard. Sie enthält nicht den am Schluss zum 2. Mal gemessenen Standardblock (da ist er immer noch in der Analyse, das hat einfach sehr lange gedauert).

Die Schritte, die ihr noch vor der inhaltlichen Auswertung der Ergebnisse durchführen solltet, sind:

1)  csv unter Verwendung des Trennzeichens "," in R laden

```{r}
data <- read.csv(file = "HIDS2312_IsoWater_20260127_140103_isotopecourse.csv")
```

2)  die vielen mehrfachen Leerzeichen mit find/replace rauslöschen (diese sind für die Darstellung in notepad eingefügt, stören aber eigentlich). Es funktioniert gut, wenn man über die ganze Tabelle 2 aufeinanderfolgende Leerzeichen " " durch nichts ersetzt "" . Problem ist, dass es auch einzelne Leerzeichen gibt, die teilweise bleiben müssen, daher muss man z.b in der Datumspalte sagen: lösche das erste auftretende Leerzeichen, aber das 2. und alle folgenden nicht.

```{r}
library(lubridate)
library(tidyverse)
data$Time.Code <- ymd_hms(data$Time.Code)

cols <- data %>% 
  select(where(is.character)) %>%
  colnames()

for(i in cols) data[[i]] <- gsub(" ", "", data[[i]])  
```

3)  wir haben uns die mittleren Standards über die Zeit angeschaut (alle 5 Fläschchen ein mittlere Standard) und kamen zu dem Schluss, dass es keine nennenswerte Drift gab, was gut ist, denn so muss nichts grundsätzlich korrigiert werden. Sollte es hier eine Drift oder sonstige Veränderungen über die Zeit geben, muss man die Messwerte hinterfragen und evtl das Gerät kalibrieren/reparieren

4)  von den 35 Spalten dieses Dokuments ist der größte Teil uninteressant für euch, ich sage euch aber welche interessant sind: spalten 1 bis 12 sind die wichtigsten Messwerte und Metadaten. Spalten 15 bis 18 ist die Standardabweichung der wichtigsten Messwerte. Alles andere ignorieren.

5)  jetzt schaut euch Spalte 5 an, hier sieht man die Injektionsnummer, da wir 6 pro Fläschchen gemacht haben immer von 1 bis 6 . Weil davon auszugehen ist, dass es einen Memory-Effekt gibt bzw "immer irgendwas hängenbleibt und die nächste Messung verfälscht", sind alle Injektionen 1-3 zu verwerfen und nur 4-6 zu behalten.

```{r}
ids <- unique(data$Identifier.1)[-c(1:3)] #removing standards
data_short <- data %>% 
  filter(Identifier.1 %in% ids & Inj.Nr %in% c(4:6))
```

6)  nun werden die verbleibenden Injektionen 4 bis 6 für alle Messungen pro Flasche gemittelt und Standardabweichung bestimmt, wodurch wir bei 52 Fläschchen (inclusive der Standards) auch 52 Mittelwerte bekommen.

```{r}
data_short <- data_short %>% 
  group_by(Identifier.1) %>%
  summarise(d.18_16.Mean.Mean= mean(d.18_16.Mean, na.rm=T), d.18_16.Mean.Sd= sd(d.18_16.Mean, na.rm=T), 
            d.D_H.Mean.Mean = mean(d.D_H.Mean, na.rm=T), d.D_H.Mean.Sd= sd(d.D_H.Mean, na.rm=T))
```

7)  nun schauen wir uns den Standardblock am Anfang genauer an und ermitteln das "SOLL - IST Diagramm " . Zuerst für Delta18_16O. dazu wird die Geradengleichung IST = m \* SOLL + c der Standards bestimmt, indem wir auf die Y-Achse den Messwert Delta18_16O und auf die X-Achse den SOLL -wert (mitgeschicktes Foto, "inhouse-Standards") für die 3 Standards L, M1 und H als Punkte einzeichnen und mit linearer Regression die Geradengleichung bestimmen.

8)  haben wir die Gleichung, dann wird nach SOLL umgestellt , SOLL = (IST - c ) / m

9)  dann für jeden eurer Sample- Messwerte den Rohwert für Delta18_16O mit der obigen Gleichung korrigieren.

*Ich hab die Regression hier direkt anders herum gemacht, also nicht erst Ist\~Soll und dann händisch umgestellt, sondern direkt Soll\~Ist. Das erschien mir einfacher*

```{r}
standards <- data.frame(standard= c("L", "M1", "H"), d.18_16= c(-24.981, -9.038, -4.903), d.D_H= c(-103.988, -63.468, -10.091))

test_data <- data[1:(which(data$Identifier.2 != "Standard")[1]-1),]
test_data <- full_join(test_data, standards, by= join_by(Identifier.1== standard))

lm_d.18_16 <- lm(d.18_16~d.18_16.Mean, test_data)
data_short$d.18_16.corr <- unname(predict(lm_d.18_16, newdata = data.frame(d.18_16.Mean= data_short$d.18_16.Mean.Mean)))

plot(d.18_16~d.18_16.Mean, test_data, col=as.factor(Identifier.1), pch=16, 
     xlab="measured Delta18", ylab="Standard Delta18")
curve(lm_d.18_16$coefficients[2]*x+ lm_d.18_16$coefficients[1], add=T)


```

10) Die Schritte 7 bis 9 für DeltaD_H wiederholen

```{r}
lm_d.D_H <- lm(d.D_H~d.D_H.Mean, test_data)
data_short$d.D_H.corr <- unname(predict(lm_d.D_H, newdata = data.frame(d.D_H.Mean= data_short$d.D_H.Mean.Mean)))

plot(d.D_H~d.D_H.Mean, test_data, col=as.factor(Identifier.1), pch=16, 
     xlab="measured Delta D H", ylab="Standard Delta D H")
curve(lm_d.D_H$coefficients[2]*x+ lm_d.D_H$coefficients[1], add=T)
```

Jetzt habt ihr für jede Probe jeweils einen korrigierten Wert für  Delta18_16O  und DeltaD_H, die ihr inhaltlich analysieren / miteinander vergleichen könnt.